臺灣屏東地方法院刑事判決　　　　　　　96年度訴字第1257號
公　訴　人　臺灣屏東地方法院檢察署檢察官
被　　　告　甲○○
上列被告因違反毒品危害防制條例案件，經檢察官聲請以簡易判
決處刑（96年度毒偵字第1111號），因本院認為不宜以簡易判決
處刑，改依通常程序審理（96年度簡字第1299號），茲因被告就
被訴事實為有罪之陳述，經告知簡式審判程序意旨，並聽取公訴
人及被告之意見後，本院合議庭裁定由受命法官獨任依簡式審判
程序審理，判決如下：
    主  文
甲○○施用第一級毒品，處有期徒刑拾月。扣案沾黏海洛因成分
之注射針筒壹支沒收銷燬之。
    事  實
一、甲○○前因施用毒品案件，經本院95年度毒聲字第308 號裁
    定令入勒戒處所施予觀察、勒戒，於民國95年9 月14日入所
    執行後，因無繼續施用毒品傾向，於95年11月7 日出所執行
    完畢，竟不知悔悟，於觀察、勒戒執行完畢後5 年內，復基
    於施用第一級毒品之犯意，於96年6 月14日凌晨3 時許，在
    其位於屏東市○○○路65巷30號之住處內，以皮下注射之方
    式，施用第一級毒品海洛因1 次（聲請簡易判決處刑書逾此
    部分指述之事實，已經公訴檢察官於本院審理時以言詞撤回
    ）。嗣為警於96年6 月15日依其母陳洪麗琴檢舉而在其上址
    住處內查獲，扣得其供施用海洛因使用之注射針筒1 支。經
    採其尿液送驗結果，呈嗎啡即海洛因經人體水解代謝產物陽
    性反應。
二、案經屏東縣警察局屏東分局報告臺灣屏東地方法院檢察署檢
    察官偵查聲請以簡易判決處刑。
    理  由
一、前揭施用第一級毒品海洛因之犯罪事實，業據被告甲○○於
    本院審理時自承不諱，並經證人即其母陳洪麗琴於警詢中證
    述綦詳，復有扣案注射針筒1 支，經本院囑託高雄醫學大學
    附設中和紀念醫院以氣相層析質譜儀法（GC／MS）等科學方
    法檢驗結果，呈海洛因陽性反應，有該院96年12月14日編號
    0000-000號檢驗報告在卷可參。又其前揭經查獲採尿送正修
    科技大學超微量研究科技中心以氣相層析質譜儀法（GC／MS
    ）等科學方法檢驗結果，亦呈嗎啡即海洛因經人體水解代謝
    產物之陽性反應，有該中心96年7 月4 日，編號R00-0000-0
    00號檢驗報告存卷可按，與上開報告均為鑑定機關本於專業
    知識暨以精密儀器測試後所得之結論，自可憑信。被告甲○
    ○自白施用海洛因，堪信與事實相符。
二、被告甲○○前因施用毒品案件，經本院95年度毒聲字第308
    號裁定令入勒戒處所施予觀察、勒戒，於95年9 月14日入所
    執行後，因無繼續施用毒品傾向，於95年11月7 日出所執行
    完畢，有臺灣高等法院被告前案紀錄表、臺灣屏東地方法院
    檢察署刑案資料查註紀錄表、全國施用毒品案件紀錄表、受
    觀察勒戒人毒品及前科紀錄簡列表各1 份在卷可按，其經觀
    察、勒戒執行完畢，5 年內再犯本件施用第一級毒品海洛因
    之犯罪事證已臻明確，應依法論科。
三、按海洛因為毒品危害防制條例第2 條第2 項第1 款規定之第
    一級毒品，除法律另有規定者外，不得持有、施用。核被告
    甲○○所為，係犯毒品危害防制條例第10條第1 項之施用第
    一級毒品罪。其因施用而持有海洛因之低度行為，應為施用
    之高度行為所吸收，不另論罪。
四、爰審酌被告甲○○之年齡、品行、智識能力、犯罪手段、行
    為對法益造成侵害之程度，其為65年7 月4 日出生、受有高
    職肄業教育程度、從事貨車駕駛為業之人，本件犯罪時年30
    歲，有警詢年籍等資料在卷可參，正值青壯，前曾因酒後駕
    車犯公共危險罪，經臺灣高雄地方法院94年度交簡上字第28
    6 號判處拘役55日確定，於95年11月7 日入監執行，96年1
    月1 日期滿出監執行完畢，有臺灣高等法院被告前案紀錄表
    及臺灣屏東地方法院檢察署刑案資料查註紀錄表各1 份在卷
    可按，素行非佳，茲就其施用毒品之犯罪類型，雖有認為僅
    屬自戕行為，並未涉侵害他人法益者，惟姑不論此見與我國
    現行刑事立法除就行為人藉自殘行為達到其他侵害國家、社
    會法益結果之目的，而在相關特別立法如妨害兵役治罪條例
    等特別法中定以處罰之規定外，向不加罰於單純自殘，甚或
    自殺行為所表彰之規範體系價值觀念相左，況毒品危害防制
    條例第10條所規定對施用毒品行為之處罰，其法定刑猶相當
    ，或更甚（如施用第一級毒品罪）於刑法中關於故意「傷害
    他人」規定罪責，舉輕明重，足徵其規範保護之法益，原不
    在該「自戕」行為本身所造成行為人個人身體健康之有形侵
    害。蓋民主法治國家之所異於獨裁、集權社會，其國家政策
    、社會發展，均取決於以全體公民個人意志累積形成之群體
    意志，凡公民不分性別、學歷、職業、貧富、愚智，任由鴻
    儒碩彥至販夫走卒，其個人意志之表現就群體意志決定之形
    成，均屬等值，直接影響國家、社會整體之命運，至關重要
    ，則個人基於自主、健全意思所表現之公民意志，不分良窳
    ，均應尊重，然若有藉不正手段影響他人或自陷個人健全自
    主意志不能正常形成、表現者，不僅直接侵蝕公民群體意志
    形成之基礎，迫令其他自重慎行大眾均須承受建立在該不健
    全基礎形成之公共政策、社會生活品質之結果，對於國家、
    社會法益及人民全體利益，猶已構成危害，是如投票受賄罪
    所規範者，即在禁止公民匯集個人自主意志以形成群體意志
    之過程受不當影響及控制，即為適例。今毒品除可對個人身
    體健康造成有形傷害外，就人之身體及精神形成高度成癮性
    及依賴性，猶足以抑制個人表現其本於心性能力所為自主意
    志之決定，並進而造成群體意志表現遭不當扭曲之危險，直
    接影響國家、社會之發展，侵害至鉅，斷非僅止於個人健康
    之危害，被告甲○○因施用毒品而經觀察、勒戒矯治完畢數
    月後即重蹈覆轍，再犯本件犯行，顯見其意志薄弱，並欠缺
    守法觀念，對其個人身心、家庭及國家、社會均有危害，並
    考量其犯罪施用毒品之情節，查獲器具之數量，及其犯罪經
    查獲後，尚能坦認犯行，態度尚可等一切情狀，量處如主文
    所示之刑，以資儆懲。
五、扣案注射針筒1 支因被告甲○○持以供施用海洛因毒品犯罪
    使用而為其成分所沾黏，難以析離，此觀卷附法務部調查局
    93年3 月19日調科壹字第09300113060 號函文意旨自明，應
    與所沾黏之毒品成分併同處分，依毒品危害防制條例第18條
    第1 項前段，沒收銷燬之。
六、另就公訴意旨於聲請簡易判決處刑書原記載被告甲○○除前
    開經論罪部分犯行外，此前尚有其他多次施用第一級毒品犯
    行，並請求均予論究，嗣經公訴人於本院審理時，就該其他
    部分予以減縮，茲以該所指多次犯行苟能成罪，要亦與前開
    經論罪部分無實質上或裁判上一罪關係，其經公訴人明示減
    縮不併予論究，應認已發生撤回之效力，自非本院所能併予
    審究，附此敘明。
據上論斷，依刑事訴訟法第273 條之1 第1 項、第299 條第1 項
前段，毒品危害防制條例第10條第1 項、第18條第1 項前段，刑
法第11條，判決如主文。
本案經檢察官許英輝到庭執行職務
中　　華　　民　　國　　96　　年　　12　　月　　31　　日
                  刑事第二庭  　法　官　陳松檀
以上正本證明與原本無異。
如不服本判決應於收受本判決送達後10日內向本院提出上訴書狀
，其未敘述上訴理由者，並得於提起上訴後10日內向本院補提理
由書狀（均須按他造當事人之人數附繕本）「切勿逕送上級法院
」
中　　華　　民　　國　　96　　年　　12　　月　　31　　日
                              　書記官  林祥玉
附錄本件判決引用之法條：
毒品危害防制條例第10條
施用第一級毒品者，處6 月以上5 年以下有期徒刑。
